最高法院刑事判決　　　　　　　　　　　　　　　九十一年度台上字第六八三三號
　　上　訴　人　甲○○
　　選任辯護人　廖學興律師
　　　　　　　　李振宇律師
右上訴人因違反槍砲彈藥刀械管制條例案件，不服台灣高等法院台中分院中華民國八
十九年八月二十二日第二審判決（八十九年度上訴字第六九０號，起訴案號：台灣台
中地方法院檢察署八十八年度偵字第一四六六二號），提起上訴，本院判決如左：
    主  文
原判決關於甲○○部分撤銷，發回台灣高等法院台中分院。
    理  由
本件原判決認定上訴人甲○○於民國八十八年一月間，在彰化縣員林鎮某地，利用郵
購方式，以新台幣（下同）一萬四千五百元價格，向不詳姓名之成年男子購買可發射
子彈具有殺傷力之改造左輪手槍 (管制編號0000000000號）及改造手槍（
管制編號0000000000號）各乙支，暨因嚴重漏氣而不具殺傷力之瓦斯長槍
乙支（含瓦斯罐、狙擊鏡及彈匣等物），旋即未經許可持有之。嗣萌販賣上開槍枝之
意圖，於跳蚤市場雜誌內刊登販賣廣告，林春榕（業經原審判刑確定）見廣告後即以
電話聯絡購買其中之改造左輪手槍及瓦斯長槍各乙支，上訴人於八十八年五月中旬，
攜帶上開瓦斯長槍及改造左輪手槍各乙支前往台中市○○區○○路一二二號十四樓之
二林春榕住處，擬分別以一萬元 (瓦斯長槍）及五千元之價格出售該等槍枝予林春榕
，因林春榕欠缺現金而未成交，上開槍枝乃交付林春榕暫時未經許可保管持有之，迄
至八十八年六月十四日下午八時許，因林春榕另案通緝而為警在其前開住處臨檢查獲
，扣得其持有之上開改造左輪手槍及瓦斯長槍各乙支，又於同年六月十五日凌晨零時
許，為警循線在台中市火車站前逮捕上訴人，再於同日凌晨一時二十分許，帶同上訴
人前往其彰化縣員林鎮○○路三七八號住處，查獲改造手槍乙支等情。因而撤銷第一
審諭知上訴人無罪之判決，改判論處上訴人以未經許可持有可發射子彈具有殺傷力之
槍枝，及未經許可販賣可發射子彈具有殺傷力之槍枝未遂等罪刑，固非無見。
惟查：(一)、有罪之判決書，對被告有利之證據不採納者，應說明其理由，為刑事訴訟
法第三百十條第二款所明定。故有罪判決書對於被告有利之證據，如不加採納，必須
說明其不予採納之理由，否則即難謂無判決不備理由之違誤。本件扣案之槍枝經原審
送請內政部警政署刑事警察局以自備而用玩具金屬彈殼、玩具槍用底火片貳片及直徑
六ＭＭ、重量０‧八八克之鋼珠組合而成之子彈試射結果，改造左輪手槍 (管制編號
0000000000號）發射速度為每秒三五九公尺，計算其動能為五十六‧七焦
耳，單位面積動能為每平方公分二００‧六焦耳，改造手槍 (管制編號000000
0000號）發射速度為每秒一二０公尺，計算其動能為六‧三焦耳，單位面積動能
為每平方公分二十二‧三焦耳，均具殺傷力，有該局（八九）刑鑑字第七九二七四號
函在卷可稽（見原審卷第七十六頁），然上開槍枝前經一審送請法務部調查局鑑驗結
果，認其中管制編號0000000000號之槍枝，主要由外表鍍以金屬之塑膠材
料製成之遊戲槍枝，機械性能良好，未經改造改裝；另管制編號000000000
0號之槍枝，其槍管為塑膠材質、槍身及滑套由金屬材料製成的遊戲槍枝，機械性能
良好，未經改造改裝；上開遊戲槍枝是否具殺傷力，端視所發射之子彈是否改裝改造
而定；又送鑑彈殼均未組裝或改裝，無法實際試射測試等情，亦有該局（八九）陸(三)
字第八九００一六四一號鑑定通知書一紙附卷為憑（見一審卷第五十頁），與上開刑
事警察局函認定扣案之上開槍枝，一為改造左輪手槍，一為改造手槍，已有不同，另
依前述法務部調查局鑑定通知書所載，上開二槍枝均為由塑膠材質製成之遊戲槍枝，
而其是否具殺傷力，端視所發射之子彈是否改裝改造而定，且扣案之彈殼均未經組裝
或改裝，無法實際試射測試，故依該等槍枝、彈殼現況，能否認具有殺傷力，即不能
無疑。原判決對上開有利於上訴人之證據未予採納，復不說明其理由，遽予認定上訴
人罪行，自嫌理由不備。(二)、當事人聲請調查之證據，如法院未予調查，又未認其無
調查之必要以裁定駁回之，或雖經調查，其所得如何不足採取，亦未於判決理由內予
以說明，其踐行之訴訟程序，即難謂非違法。上訴人之選任辯護人於一審審理時，曾
以扣案之槍枝係上訴人向台中市○○路二十一號之大德玩具專賣店購得，而請求傳訊
該店之負責人，俾證明該等槍枝乃合法出售之商品，且未經改造，及縱認扣案之槍枝
屬違禁物，上訴人仍構成犯罪，上訴人猶得主張依槍砲彈藥刀械管制條例第十八條第
四項規定，以供出來源因而查獲，而獲得減輕或免除其刑（見一審卷第四十頁、第四
十一頁、第四十六頁）。原審就上開聲請調查之事項，未予理會，復未說明何以不予
調查之理由，自難謂無應於審判期日調查之證據而未予調查之違法。上訴意旨執以指
摘原判決不當，非無理由，應認原判決關於上訴人部分有撤銷發回更審之原因。
據上論結，應依刑事訴訟法第三百九十七條、第四百零一條，判決如主文。
中      華      民      國    九十一    年     十一     月    二十八    日
                              最高法院刑事第九庭
                                  審判長法官  陳  炳  煌
                                        法官  陳  正  庸
                                        法官  韓  金  秀
                                        法官  吳  信  銘
                                        法官  徐  文  亮
      右正本證明與原本無異
                                              書  記  官
中      華      民      國    九十一    年     十二     月      四      日
